【裁判字號】    98,上易,609
【裁判日期】    990413
【裁判案由】    侵權行為損害賠償
【裁判全文】
臺灣高等法院民事判決                 98年度上易字第609號
上  訴  人  丙○○
被上訴人    群亨國際美容股份有限公司
兼上一人
法定代理人  甲○○
被上訴人    乙○○
共      同
訴訟代理人  林新傑律師
上列當事人間侵權行為損害賠償事件，上訴人對於中華民國98年
4月30日臺灣臺北地方法院98年度訴字第153號第一審判決提起上
訴，本院於99年3月23日言詞辯論終結，判決如下：
    主  文
上訴駁回。
第二審訴訟費用由上訴人負擔。
    事實及理由
一、上訴人聲明：（一）原判決廢棄。（二）被上訴人應連帶給
    付上訴人新台幣（下同）100萬元，及自民國（下同）97年9
    月11日起至清償日止，按年息5％計算之利息。
    被上訴人聲明：如主文所示。
二、上訴人起訴主張：被上訴人群亨國際美容股份有限公司（下
    稱群亨公司）、甲○○明知伊於95年5月3日接受中天電視台
    晚間新聞電話訪問時，並未對外散布食用被上訴人群亨公司
    產品將發生停經、無法生育之言詞，亦未於訪問中指涉被上
    訴人甲○○，詎彼等竟基於意圖使伊受刑事處分之犯意，於
    95年5月10日在原法院以95年度自字第65號對伊提起刑事自
    訴，指訴伊涉犯誹謗、妨害信用罪，嗣經原法院判決伊無罪
    確定。被上訴人群亨公司、甲○○委由被上訴人乙○○擔任
    自訴代理人，在自訴狀內故意隱匿蘋果日報所載「不過此部
    分她（即上訴人）暫時還提不出證明」之關鍵文句，亦未就
    蘋果日報於同日所為不實報導先向記者查證，被上訴人對伊
    所提刑事自訴顯係誣告，侵害伊之名譽、信用等人格法益，
    致伊受有精神上痛苦。爰依民法第184條第1項前段、第185
    條第1項、第195條第1項及第28條等規定，請求被上訴人連
    帶賠償100萬元；求為命被上訴人連帶給付100萬元，及自起
    訴狀繕本送達翌日起至清償日止，按年息5％計付利息之判
    決（上訴人在原審請求被上訴人連帶給付500萬元本息，經
    原審判決敗訴後，在本院減縮聲明如上）。
    被上訴人則以：本件訴訟標的為臺灣臺中地方法院（下稱臺
    中地院）94年度訴字2503號損害賠償事件成立訴訟上和解之
    效力所及，上訴人違反和解內容提起本件訴訟，顯然違反民
    事訴訟法第249條第1項第7款規定。縱認本件訴訟標的非前
    開事件之和解效力所及，伊於95年5月間對上訴人提起涉嫌
    誹謗等之刑事自訴，所述言論尚與客觀事實相符，非憑空杜
    撰。伊等係本於蘋果日報及中天電視台晚間新聞之報導，而
    對上訴人提起刑事自訴，屬合理適當之權利行使，難認係虛
    構事實而為誣告，伊等無故意或過失侵害上訴人名譽等人格
    權之侵權行為。系爭刑事自訴係被上訴人群亨公司、甲○○
    決定提起，被上訴人乙○○僅依該二人提供之事證盡自訴代
    理人之職責，並無不法。又上訴人既未經判決有罪確定，其
    人格之社會評價應不因此而有貶損。伊等對上訴人提起刑事
    自訴，目的在藉由司法程序維護自身之權利，縱上訴人嗣經
    判決無罪確定，仍難憑此遽認伊等有故意或過失侵害上訴人
    名譽權等情事。另被上訴人群亨公司為法人，上訴人不得對
    其請求侵權行為損害賠償等語，資為抗辯。
三、兩造不爭執之事實：
（一）上訴人前因購買被上訴人群亨公司所開設「女人話題」美
      容連鎖店之豐胸課程發生糾紛，對被上訴人甲○○提出刑
      事詐欺告訴，被上訴人甲○○因此經臺灣高等法院臺中分
      院94年度上易字第1442號判處有期徒刑8月，減為有期徒
      刑4月確定（原審為臺中地院94年度易字第575號）。上訴
      人因此事件對被上訴人群亨公司、甲○○及訴外人群亨國
      際傳播股份有限公司在臺中地院以94年度訴字第2503號提
      起損害賠償訴訟，於95年10月26日成立訴訟上和解，約定
      就前開刑事訴訟案件所衍生之所有相關案件，兩造不再對
      該和解筆錄附表所示被上訴人及其他相關人士，提出任何
      民、刑事訴訟或刑事告訴。
（二）被上訴人群亨公司、甲○○於95年5月10日委由被上訴人
      乙○○為自訴代理人，在原法院以95年度自字第65號對上
      訴人提起刑事誹謗、妨害信用罪之自訴，指稱上訴人於同
      年月間接受蘋果日報及中天電視台新聞記者訪問時，刻意
      散布誤導民眾以為女性食用被上訴人群亨公司產品，將發
      生月經混亂、停經、無法生育等身體健康問題，及其因被
      上訴人甲○○指示食用晚櫻草油膠囊，導致月經混亂、停
      經、無法生育之不實流言，嚴重毀損被上訴人群亨公司、
      甲○○之名譽及信用，涉犯刑法第310條第1項之誹謗罪、
      第313條妨害信用罪等情，上訴人嗣獲判決無罪確定。
（三）上訴人於97年5月13日在原法院以97年度自字第57號對被
      上訴人群亨公司、甲○○提起刑事誣告罪之自訴，指稱被
      上訴人群亨公司、甲○○明知其接受中天電視台晚間新聞
      電話訪問時，並未提及食用被上訴人群亨公司產品發生停
      經、無法生育等情，即已明確知悉其並未對外散布食用群
      亨公司發生停經及無法生育之事實；及就蘋果日報之不實
      報導，被上訴人群亨公司、甲○○應先向記者查證，卻未
      查證；另其於接受中天電視台電話訪問時僅提及「他」，
      並未指「他」即是甲○○，而被上訴人群亨公司、甲○○
      ，竟基於意圖使其受刑事處分之犯意，於95年5月10日在
      原法院對其提起刑事自訴，觸犯刑法第169條之誣告罪。
      原法院於97年5月30日就被上訴人群亨公司部分判決不受
      理，就被上訴人甲○○部分裁定駁回自訴，上訴人提起抗
      告，本院於97年9月15日以97年度抗字第681號裁定，撤銷
      原法院駁回自訴之裁定，並發回原法院，嗣再經原法院以
      97年度自更(一)字第14號、本院98年度上訴字第629號判決
      甲○○無罪。
（四）證據：原法院95年度自字第65號刑事卷宗及判決、臺中地
      院94年度訴字第2503號民事卷宗及和解筆錄、原法院97年
      度自字第57號、本院97年度抗字第681號刑事裁定、原法
      院97年度自更(一)字第14號、本院98年度上訴字第629號刑
      事判決（見原審附民卷7-11頁、訴字卷29-32、68-70頁、
      、141-144頁、本院卷95-99頁）。
四、關於本件訴訟標的是否為臺中地院94年度訴字第2503號損害
    賠償事件成立訴訟上和解之效力所及部分：
    經查本件訴訟標的，依上訴人主張之原因事實觀之，其係因
    被上訴人在原法院以95年度自字第65號對伊提起刑事自訴指
    稱伊涉嫌誹謗、妨害信用罪，嗣伊經原法院判決無罪確定，
    而主張被上訴人係誣告應負侵權行為責任之侵權行為損害賠
    償請求權。而臺中地院94年度訴字第2503號民事事件，係本
    件上訴人以被上訴人群亨公司、甲○○共同對伊施行詐欺，
    侵害其身體、健康、隱私、名譽等人格權致受非財產上之損
    害為由，請求該二人連帶賠償其所受損害，有上開民事卷宗
    可稽；依上訴人在該事件主張之原因事實觀之，該民事事件
    之訴訟標的為上訴人基於被上訴人群亨公司、甲○○所涉詐
    欺之原因事實所生侵權行為損害賠償請求權，與本件之訴訟
    標的不同；該事件嗣雖經兩造成立和解，約定兩造就臺灣高
    等法院臺中分院94年度上易字第1442號刑事案件即被上訴人
    甲○○所涉刑事詐欺案件衍生之所有相關案件，不再對該和
    解筆錄附表所示被上訴人及其他相關人士，提出任何民、刑
    事訴訟或刑事告訴（見原審訴字卷29-30頁）；惟此部分和
    解內容超逾該事件之訴訟標的，應認係成立私法上之和解而
    非訴訟上和解，本件訴訟標的不為臺中地院94年度訴字第25
    03號民事事件和解效力所及。合先說明。
五、關於上訴人主張被上訴人成立刑事誣告行為應負侵權行為損
    害賠償責任部分：
（一）經查上訴人主張被上訴人在原法院對伊提起95年度自字第
      65號刑事自訴指稱伊涉誹謗等罪，係故意侵害伊之名譽、
      信用法益所為之誣告云云，為被上訴人所否認。而查觀諸
      95年5月3日蘋果日報報導：「豐胸糾紛甲○○遭討逾1400
      萬」，及「豐胸藥害她（指上訴人）停經」、「賴女還表
      示，該豐胸療程害她極深，吃了黃的員工提供的晚櫻草油
      膠囊，致單身的她去年四十二歲就停經，無法生育，不過
      此部分她暫時還提不出證明」等語（見原審卷33頁），則
      被上訴人甲○○見此報導後，主觀上認為上訴人曾對記者
      表示「豐胸藥害她停經」，衡諸常情並無不合。被上訴人
      甲○○因上開蘋果日報之報導，認上訴人所為指述妨害其
      名譽及信用，而對上訴人提起刑事自訴，並非全然無據。
（二）又查上訴人亦不否認其於95年5月3日接受中天電視台晚間
      新聞電話訪問時，提及「他就要我說吃這個有助於豐胸嘛
      ，所以我為了豐胸，我就吃了啊！後來月經就混亂，我也
      不曉得說是因為，我當初不知道是因為這個東西引起的」
      等語，有95年5月3日中天晚間新聞節錄譯文可憑（見原審
      卷34頁背面），為上訴人所不否認，堪認上訴人曾在電話
      訪問中提及「為了豐胸就吃了這藥，後來月經就混亂」等
      語，雖上訴人未提及「他就是甲○○」，但依該譯文所載
      ，電視字幕上係在上訴人所指之「他」後面打上「（甲○
      ○）」，記者亦以旁白表示：賴小姐聲稱吃了甲○○的豐
      胸藥後，讓她停經不能生育等語（見原審卷34頁背面）。
      依此觀之，被上訴人甲○○因此電視報導，認為上訴人曾
      對記者表示「吃了甲○○的豐胸藥造成停經不能生育」一
      事，亦非無據。被上訴人甲○○因見上開蘋果日報及中天
      電視台新聞報導後，認上訴人曾表示「吃了群亨公司及甲
      ○○的豐胸藥後，讓她停經不能生育」，報紙及電視新聞
      始如此報導，因而對上訴人提起誹謗等自訴，難認被上訴
      人係虛構事實而為誣告。縱蘋果日報與電視新聞之報導，
      與上訴人之原意不盡相符，然此應不可歸責於被上訴人。
      而被上訴人乙○○係律師，其擔任上開刑事案件之自訴代
      理人，係依法執行職務，上訴人指稱被上訴人乙○○在書
      狀中未據實書寫蘋果日報所載「不過此部分她暫時還提不
      出證明」等關鍵文句云云，亦因被上訴人乙○○係受委任
      提起刑事自訴，難認被上訴人乙○○應成立誣告行為；況
      上開文句並不足以排除頻果日報報導「賴女還表示，該豐
      胸療程害她極深，吃了黃的員工提供的晚櫻草油膠囊，致
      單身的她去年四十二歲就停經，無法生育」之上訴人陳述
      ，上訴人執此主張被上訴人乙○○成立誣告侵害其人格權
      云云，應屬無據。至上訴人認為被上訴人應事先查證明確
      始可對伊提起刑事自訴一節，因上開蘋果日報及中天電視
      台新聞之報導表明係依上訴人之陳述而為報導，難認被上
      訴人應再為何查證行為。
（三）依上所述，被上訴人甲○○係因蘋果日報及電視新聞之報
      導，主觀上認為上訴人曾表示「吃了群亨公司及甲○○的
      豐胸藥後，最後造成停經之結果」，因而以被上訴人群亨
      公司及其本人名義委由被上訴人乙○○對上訴人提起刑事
      自訴，指稱上訴人涉有誹謗、妨害信用罪嫌，並非虛構事
      實，堪認係屬合乎常情之推論，難認被上訴人對上訴人成
      立共同侵權行為而應負損害賠償責任。
六、綜上所述，上訴人依民法第184條第1項前段、第185條第1項
    、第195條第1項及第28條等規定，請求被上訴人連帶賠償非
    財產上損害100萬元，及自97年9月11日起至清償日止，按年
    息5％計算之利息，為無理由，不應准許。原審為上訴人敗
    訴之判決，並無不合；上訴意旨指摘原判決不當，求予廢棄
    改判，為無理由。
七、兩造其餘之攻擊或防禦方法及未經援用之證據，經本院斟酌
    後，認為均不足以影響本判決之結果，無逐一詳予論駁之必
    要。併此敘明。
八、據上論結，本件上訴為無理由，依民事訴訟法第449條第1項
    、第78條，判決如主文。
中    華    民    國    99    年    4     月    13    日
                      民事第八庭
                        審判長法  官  劉勝吉
                              法  官  連正義
                              法  官  鄭威莉
正本係照原本作成。
不得上訴。
中    華    民    國    99    年    4     月    14    日
                              書記官  李垂福

司法院資訊處製作；財團法人民間司法改革基金會備份。
